臺灣高雄地方法院刑事判決　　　　　　100年度簡上字第323號
上　訴　人
即　被　告　劉清風
上列上訴人即被告因違反保護令罪案件，不服100 年5 月5 日本
院高雄簡易庭100 年度簡字第2152號第一審刑事簡易判決（檢察
官起訴案號：臺灣高雄地方法院檢察署99年度偵字第36829 號）
，提起上訴，本院合議庭審判決如下：
    主  文
上訴駁回。
    事  實
一、劉清風與陳素娥係夫妻，彼此間具有家庭暴力防治法第3 條
    第1 款所定之家庭成員關係；劉清風前因對其女劉泑麟實施
    家庭暴力行為，經劉泑麟向本院聲請民事通常保護令，經本
    院於民國99年11月19日以99年度家護字第1793號核發民事通
    常保護令，令劉清風不得對劉泑麟及陳素娥實施身體或精神
    上不法侵害之行為，並應於99年12月1 日中午12時前至高雄
    市政府警察局鳳山分局（改制前之高雄縣政府警察局鳳山分
    局）接受處遇計畫之安排，於保護令之1 年有效期間內，完
    成認知教育輔導（內容：情緒管理）之處遇課程12週，每週
    至少2 小時；詎劉清風於2 日前收受前揭保護令後，竟於99
    年11月26日晚上9 時24分許，在其高雄市鳳山區（改制前之
    高雄縣鳳山市○○○路303 號7 樓住處內，因擔心該處遇課
    程影響其上班時間而心生不滿，基於違反民事通常保護令之
    犯意，以台語「幹你娘雞歪」之侮蔑言詞辱罵陳素娥，同時
    以腳踹踢陳素娥之和式房門，以此方式對陳素娥為精神上不
    法侵害行為，而違反前揭保護令，劉泑麟在房間內聽聞劉清
    風上開言語及行為後，遂報警到場處理，而查悉上情。
二、案經高雄市政府警察局鳳山分局（改制前之高雄縣政府警察
    局鳳山分局）移請臺灣高雄地方法院檢察署檢察官偵查起訴
    。
    理  由
一、證據能力之判斷：
  (一)按被告以外之人於審判外之言詞或書面陳述，除法律有規定
    者外，不得作為證據，刑事訴訟法第159 條第1 項定有明文
    。而本件關於證人陳素娥、劉泑麟於警詢中之陳述，均為被
    告以外之人於審判外之言詞陳述，且不合刑事訴訟法第159
    條之1 至第159 條之5 例外得為證據之規定，被告劉清風辯
    稱不承認上開陳述之證據能力，經核尚無不合，本院自不得
    以上開陳述為本件犯罪認定之依據。
  (二)又被告以外之人於偵查中向檢察官所為之陳述，除顯有不可
    信之情況者外，得為證據，刑事訴訟法第159 條之1 第2 項
    亦有明文；而檢察官於偵查中訊問被告以外之人時，可能係
    以被告或以證人身份進行訊問，倘檢察官於訊問前，已依不
    同身份所應適用之程序，分別告知刑事訴訟法第95條關於訊
    問被告應先告知之事項，或同法第180 條、第181 條、第
    186 條相關之證人拒絕證言權，使該受訊問之被告以外之人
    瞭解其係基於何種身分應訊，得以適當行使各該當權利，不
    致因身分混淆而剝奪其權利之行使，則檢察官此種訊問方式
    之偵查作為，即難謂為於法有違。而本件證人陳素娥、劉泑
    麟於檢察官偵查中所為之陳述，訊問前業經檢察官告知上開
    相關之證人拒絕證言權（詳偵查卷第16頁），此外亦查無顯
    不可信之情況，依上說明，自應認其等在偵查中向檢察官所
    為之陳述均有證據能力，被告劉清風辯稱不承認上開陳述之
    證據能力，自無可採。
二、事實之認定：
    訊據被告劉清風雖坦承陳素娥、劉泑麟分別為其妻、女，其
    因對劉泑麟實施家庭暴力行為，被本院核發99年度家護字第
    1793號民事通常保護令，令其不得對劉泑麟及陳素娥實施身
    體或精神上不法侵害之行為，於接獲該保護令後，因擔心保
    護令所裁定之處遇課程將影響其上班時間，而於上開時間、
    地點，敲打陳素娥和式房間之拉門2 下，因陳素娥未回應，
    因而打開3 片拉門之中間該片，過程中拉門軌道不順發出「
    砰砰聲」，且拉門撞擊門框時發出「砰」的1 聲，門打開後
    伊並向陳素娥表示「這個保護令是你們母女幹的好事，你們
    給我拿去處理掉」等語，但矢口否認有違反保護令之犯行，
    辯稱伊未以腳踹踢陳素娥之房門，亦未以台語對陳素娥罵「
    幹你娘雞歪」云云。經查：
  (一)所承部分除本件衝突是否因保護令所命之處遇課程將影響被
    告上班、拉門所發出聲響是否被告以腳踹踢所發出，及被告
    有無罵「幹你娘雞歪」外，核與證人陳素娥、劉泑麟所證大
    致均相符（詳偵查卷第17至18頁、本院卷第43至57頁），且
    有裁定「被告不得對劉泑麟及陳素娥實施身體或精神上不法
    侵害之行為，並應於99年12月1 日中午12時前至高雄市政府
    警察局鳳山分局接受處遇計畫之安排，於保護令之1 年有效
    期間內，完成認知教育輔導（內容：情緒管理）之處遇課程
    12 週 ，每週至少2 小時」之通常保護令1 份附卷可稽（詳
    警卷第16至18頁），上開不含除外部分之所承自堪信為真實
    ，則依被告所承、證人陳素娥、劉泑麟所證及上開通常保護
    令所示，陳素娥、劉泑麟分別為被告之妻、女，被告前因對
    劉泑麟實施家庭暴力行為，經本院以99年度家護字第1793號
    核發民事通常保護令，裁定如上所示內容，而於99年11月26
    日晚上9 時24分許，被告在其高雄市○○區○○路住處，曾
    因碰觸陳素娥房間之和式拉門而發出較大聲響之事實，應可
    認定。
  (二)依證人陳素娥、劉泑麟均證稱略以：99年11月26日晚上被告
    回家後（指高雄市○○區○○路住處），就一直罵三字經，
    且確曾以腳大力踹踢陳素娥和式房間之拉門，並以台語罵「
    幹你娘雞歪」等語，2 人所證大致相符，有筆錄附卷可稽（
    陳素娥部分詳偵查卷第18頁、本院卷第53至56頁，劉泑麟部
    分詳偵查卷第17頁、本院卷第44至46頁、第48至49頁），而
    陳素娥、劉泑麟因上開通常保護令事件與被告間雖有齟齬，
    但其等既為被告之妻、女，關係密切，如非被告確有違反保
    護令之犯行，當無誣陷被告入罪之可能，且依被告上開所承
    ，該日確有碰觸陳素娥房間拉門之舉動，並因而發生「砰」
    之較大聲響，足見陳素娥、劉泑麟上開所證並非空穴來風，
    且依被告所承，案發該日開陳素娥和式房門，想向陳素娥表
    示者為「這個保護令是你們母女幹的好事，你們給我拿去處
    理掉」（詳本院卷第61頁），該議題原有質問、非難之意味
    ，在表達過程中本較可能有情緒反應或口出惡言，是陳素娥
    、劉泑麟上開被告辱罵、踹踢和式房門之所證，亦合於情理
    ，難認與事實不符，是綜上各情，堪認陳素娥、劉泑麟所證
    與事實相符，則被告於上開時間、地點，確有事實欄所載對
    陳素娥辱罵「幹你娘雞歪」之言語，並曾以腳踹踢陳素娥和
    式房門之事實，應可認定。至被告雖辯稱案發時劉泑麟在自
    己房間內，無法聽見和式拉門碰撞及其講話聲音云云，然一
    般公寓大廈房屋之空間均在同一樓，且面積有限，是房屋內
    如有較大之聲響，各屋內之人多可聽見該聲響，不因是否在
    房間內及房門有無關閉而有重大差別；而本件被告踹踢陳素
    娥房間和式拉門及辱罵「幹你娘雞歪」時，劉泑麟雖在自己
    房間，但該房間與陳素娥房間係在客廳之斜對面，距離很近
    ，業據劉泑麟證述在卷（詳本院卷第45頁、第49頁劉泑麟所
    證），相距之間隔既有限，即使當時房門係處於關閉狀況，
    衡情亦無無法聽見上開踹踢門及辱罵聲之可能，所辯自無可
    採，併予敘明。
  (三)陳素娥、劉泑麟雖均證稱略以：被告於案發時，並未表示因
    上班無法依保護令所命參加處遇課程，要其等處理、解決等
    語（詳本院卷第56頁、第48頁），但依陳素娥、劉泑麟上開
    所證，被告案發當天晚上回家後既一直罵三字經，最後踹踢
    陳素娥和式房門發出「砰」之較大聲響，且以台語口出「幹
    你娘雞歪」之言語，上開舉止非屬家人間之正常互動，則主
    觀上被告自有其動機，而參酌上開保護令係於案發前約10餘
    日之99年11月19日裁定，且確有上開命被告參與處遇課程之
    不利被告裁定內容（詳警卷第19頁），則被告辯稱案發當天
    係因該保護令所命處遇課程與上班時間衝突，欲要求其妻陳
    素娥予以解決、處理，合於常情，難認有何不合，況依陳素
    娥、劉泑麟上開所證，被告自回家罵三字經至爆發本件踢門
    、罵「幹你娘雞歪」之正式衝突點間，相隔有一定之時間，
    在此正式衝突前之醞釀期間，被告當無可能持續一直罵三字
    經，而未為其他相關陳述，則被告當時之行為模式應係一邊
    自言自語，一邊罵三字經，而依一般經驗法則，該自言自語
    時之音量通常較低，旁人如非細聽，原不易清楚知悉該自言
    自語之內容，況身為家人之陳素娥、劉泑麟，在衝突前既未
    予以搭理，當時尚不願事態擴大，應可認定，自係基於容忍
    之心態，左耳進右耳出，即低調視若未聞，益可能無法清楚
    知悉被告自言自語間所陳述之爆發衝突動機，從而尚不得因
    陳素娥、劉泑麟證稱案發時被告未表示因上班無法參加處遇
    課程，要其等處理、解決等語，逕認被告非因該動機而肇致
    不滿，終至引發嗣後之踹踢、辱罵行為，是本件應認被告確
    係因保護令所命處遇課程將影響其上班時間，肇致不滿，而
    為上開踹踢房門及辱罵行為，附此敘明。
  (四)被告上開對陳素娥辱罵「幹你娘雞歪」之言語，屬台語中罵
    人之低俗詞彙，依一般社會經驗，已足認係對所罵者人格之
    嚴重侮蔑，且上開辱罵時並伴以腳踹和式房門而發出「砰」
    之大聲響，益可認除侮蔑外，另有威嚇之意甚明，是被告上
    開所為，自屬對陳素娥實施精神上之不法侵害行為，從而本
    件事證已臻明確，被告確有如事實欄所載之犯行，應可認定
    。
三、論罪科刑：
    按家庭暴力防治法所稱之「家庭暴力」，謂家庭成員間實施
    身體或精神上不法侵害之行為，家庭暴力防治法第2 條第1
    款定有明文。而本院核發之99年度家護字第1793號民事通常
    保護令，既已裁定令被告不得對陳素娥實施身體或精神上不
    法侵害之行為，而被告竟仍於上開時間、地點，為上開侮蔑
    及威嚇之行為，對陳素娥為精神上不法之侵害，依上說明，
    堪認被告之行為，已違反上開保護令所為禁止家庭暴力行為
    之裁定內容。是核被告所為，係犯家庭暴力防治法第61條第
    1 款之違反保護令罪。原審就被告予以論罪科刑，因而適用
    家庭暴力防治法第61條第1 款，刑法第11條前段、第41條第
    1 項前段規定，並審酌被告與陳素娥為夫妻關係，不知尊重
    愛護陳素娥，竟無視本院所核發保護令之效力，任意違反法
    院之禁止裁定，致陳素娥受有精神上之痛苦，所為實無可取
    ，併考量犯罪之手段、動機、目的等其他一切情狀，量處被
    告拘役50日，並諭知以新台幣1 千元折算1 日之易科罰金折
    算標準，且說明起訴意旨雖以被告上開辱罵及以腳踹踢房門
    之行為，係違反民事通常保護令所禁止對被害人為「精神上
    不法侵害」及「騷擾」等行為，因而認被告係犯家庭暴力防
    治法第61條第1 、2 款之違反保護令罪，惟參之本件保護令
    內容為「相對人不得對聲請人（即劉泑麟）及聲請人之母陳
    素娥實施身體或精神上不法侵害行為」、「相對人不得直接
    或間接對於聲請人（即劉泑麟）為騷擾行為」，依上開保護
    令之旨，禁止被告為「騷擾」行為之效力既不及於陳素娥，
    則縱認被告言詞辱罵或以腳踹門之行為已構成對陳素娥之騷
    擾，亦無該當違反保護令之罪，是起訴法條引用家庭暴力防
    治法第61條第2 款違反保護令罪，容有違誤，應予更正，其
    認事用法俱無不合，量刑亦屬妥適，被告上訴意旨否認犯罪
    ，指摘原判決認定事實有誤，請求改判，尚無理由，自應予
    以駁回。
據上論斷，依刑事訴訟法第455 條之1 第1 項、第3 項、第368
條，判決如主文。
本案經檢察官魏豪勇到庭執行職務。
中    華    民    國   100    年    8     月    9     日
                刑事第六庭審判長法  官  李璧君
                                法  官  曾鈴
                                法  官  鄭峻明
以上正本證明與原本無異。
不得上訴。
中    華    民    國  100     年    8     月    9     日
                                書記官  吳韻芳